【裁判字號】    99,簡上,588
【裁判日期】    991228
【裁判案由】    妨害婚姻
【裁判全文】
臺灣高雄地方法院刑事判決             99年度簡上字第588號
上  訴  人  臺灣高雄地方法院檢察署檢察官
被      告  蔡惠美
上列被告因傷害案件，上訴人不服本院高雄簡易庭民國99年10月
26日99年度審簡字第3540號刑事簡易判決（起訴案號：99年度偵
字第6185 號），提起上訴，本院判決如下。
    主  文
上訴駁回。
    事  實
一、蔡惠美與蘇明籐、黃紫桂為舊識。蔡惠美明知蘇明籐係黃紫
    桂之夫，為有配偶之人，竟先後於附表所示之時間、地點，
    分別基於相姦之犯意，與蘇明籐（所涉通姦罪部分，經告訴
    人撤回告訴，另為不起訴處分）發生性交行為各1 次。嗣因
    蘇明籐執意與黃紫桂分房而居，並另行購置高雄市○○區○
    ○街68號4 樓房屋，且於民國98年12月初離家搬遷至該處居
    住，而使黃紫桂察覺有異，經黃紫桂追問，蘇明籐方於99年
    1 月間在黃紫桂及2 人之子女蘇育民、蘇怡芬面前，坦承與
    蔡惠美過從甚密、關係匪淺，嗣經黃紫桂質問其是否與蔡惠
    美通姦，其亦不否認，黃紫桂因而查悉上情。
二、案經黃紫桂訴由臺灣高雄地方法院檢察署檢察官偵查起訴。
    理  由
一、本判決後述所引用之證據資料，縱有傳聞證據，而無刑事訴
    訟法第159 條之1 至第159 條之4 或其他規定之傳聞證據例
    外情形，亦因檢察官、被告或同意可作為證據使用，或未聲
    明異議，依刑事訴訟法第159 條之5 第1 項、第2 項之規定
    ，本院審酌該證據作成之情況，認為適當，應得為證據。
二、訊據被告蔡惠美對上開犯行於偵訊及本院審理時已供承不諱
    ( 見99年度偵字第6185號卷< 下稱偵卷> 第79頁、99年度簡
    上字第588 號卷< 下稱本院三卷> 第34頁反面) ，核與證人
    蘇明籐於偵訊時證稱：伊承認和蔡惠美有通姦行為等語相符
    （見偵卷第72頁），此外，並有戶籍謄本、高雄市○○區○
    ○段0410地號土地及其上925 建號建物第一類謄本、發票、
    估價單、收據影本、保證卡影本（見偵卷第7 頁至第10頁）
    、蔡惠美持有行動電話0000000000號之通聯紀錄（見中華電
    信通聯紀錄資料卷< 下稱通聯卷> ）在卷可稽，足徵被告自
    白與事實相符，其與蘇明籐相姦犯行，事證明確，洵堪認定
    。
三、核被告蔡惠美7 次所為，均係犯刑法第239 條後段之相姦罪
    。被告先後7 次相姦犯行，犯意各別，行為互殊，犯罪時間
    不同，應予分論併罰。
四、檢察官雖依告訴人黃紫桂之請求，以本被告於本院審理中始
    坦承犯罪，非真誠悔悟，其審理中之自白不足為減刑之理由
    ；另被告於調解時猶辯稱其為受害人，犯後態度不佳；又被
    告原為告訴人好友，竟以此方式破壞告訴人婚姻，致使告訴
    人受有精神上創傷；加以被告是否罹患疾病，並非刑法第57
    條考量範圍，原判決將之列為量刑因素，亦有未洽；況被告
    於本件犯罪後，仍持續與蘇明籐來往，足見被告並無悔悟之
    意等情，指摘原判決對被告7 次相姦犯行，各量處有期徒刑
    3 月，應執行有期徒刑7 月，顯然過輕為由，提起上訴云云
    。惟查：
  (一)按法官於有罪判決中，究應如何量處罪刑，自得依據個案情
    節，參諸刑法第57條所定各款犯罪情狀之規定，於該法定刑
    度範圍內，基於合義務性之裁量，量處被告罪刑，而量刑之
    裁量權，乃憲法所保障法官獨立審判之核心，法院行使此項
    裁量權，亦非得以任意或自由為之，仍應受一般法律原理原
    則之拘束，即仍須符合法律授權之目的、法律秩序之理念、
    國民法律感情及一般合法有效之慣例等規範，尤其應遵守比
    例原則及平等原則之意旨，否則即可能構成裁量濫用之違法
    （有最高法院86年台上字第7655號判決要旨足參）。亦即如
    非有裁量逾越或裁量濫用之明顯違法情事，自不得擅加指摘
    其違法或不當，即使上級審對下級審裁量權之審查，亦應同
    此標準，此不僅在保障法官不受任何制度外之不當干涉，更
    保障法官不受制度內的異質干涉，此方符憲法第80條所宣示
    獨立審判之真義。本件原審既已審酌被告明知蘇明籐為有配
    偶之人，而仍與之發生7 次性行為，影響告訴人黃紫桂婚姻
    之圓滿，所為實不足取，惟念及被告犯後尚能於偵訊時坦承
    犯行，態度尚可，並參酌其無前科，有臺灣高等法院被告前
    案紀錄表各1 份在卷可按，平日素行尚稱良好；復考量此不
    倫感情之發生，及造成告訴人受到之傷害，肇因於當事人間
    之多重因素，絕非僅可歸責於被告1 人，並綜合考量其犯罪
    之動機、目的、手段、生活狀況、智識程度；暨就刑法關於
    妨害婚姻罪章之刑罰規範目的、輕重罪間體系之平衡、本件
    整體犯罪非難評價、各次行為彼此間之偶發性、與被告前科
    之關聯性、各行為所侵害法益之同一性、罪數所反映被告等
    人之人格特性與犯罪傾向，與社會對此種犯罪行為處罰之期
    待，並斟酌被告雖為多次相姦犯行，然其第一次相姦行為後
    ，已對於本罪所欲保護之法益，造成相當之侵害，其後之數
    次行為對於同一法益再度侵害之加重效應實屬有限，及實現
    刑罰公平性等一切情狀予以量刑；並未有何裁量逾越或濫用
    之明顯違法情事。
  (二)告訴人雖以前詞認原審量刑過輕，而請求檢察官提起上訴，
    惟查：高雄市楠梓區調解委員會99年8 月5 日、99年12月 1
    日調解不成立證明書上所載之告訴人黃紫桂地址均為楠梓區
    ○○○ 街36號，有上開證明書附卷可佐，而告訴人黃紫桂現
    住所為楠梓區○○○ 街36號，亦有本院審判筆錄附卷可參（
    見99年度審簡字第3540號卷< 下稱本院二卷> 第12頁、本院
    三卷第33頁），是上開2 次調解通知已寄達告訴人地址乙事
    ，然調解均不成立乙情，應堪認定；雖告訴人指稱：因被告
    蓄意告知錯誤之告訴人地址，致高雄市楠梓區調解委員會之
    98 年7月22日調解通知之送達不合法，使被告乘機辦理脫產
    云云，惟被告是否辦理脫產與本件調解未成立之認定，其間
    實無關連性。又被告犯罪後之態度固為刑罰之酌量事由，刑
    法第57條第10款定有明文，然該條規定並未限制被告自白之
    時間，是原審以被告於偵訊及審判程序中坦承犯行為量刑之
    依據之一，並無違誤。告訴人指稱被告於偵訊中經蘇明籐坦
    承相姦犯行後，方坦承其自身之相姦犯行，故不得以被告偵
    查中之自白作為量刑之基準云云，則容有誤解。另被告持用
    之0000000000號門號與蘇明籐持用之000000 0000 號門號間
    之通聯紀錄，固有中華電信通聯紀錄資料在卷可稽，惟查上
    開通聯紀錄時間係於98年8 月25日起至99年2 月24日止，有
    上開紀錄在卷可佐( 見通聯卷第77頁反面) ，是上開通聯紀
    錄仍無法作為被告與蘇明籐間至今仍有通聯往來之證明；況
    通聯紀錄雖可作為門號間互有撥打之認定，然通聯紀錄本身
    並無通訊內容之記載，亦無法遽以推認被告被告犯後是否不
    具悔意；至告訴人雖具狀陳明被告與證人蘇明籐交往期間及
    案發後之相關細節，並請求再度傳喚證人蘇明籐到庭等語，
    惟被告與蘇明籐相姦之犯行，業經本院認定如上，則告訴人
    上開所陳，已與本案相姦罪之認定無涉，本院則無從據以審
    理，附此敘明。
  (三)綜上，本件原審以被告所為，係犯刑法第239 條第1 項之相
    姦罪，其認事用法並無違誤，量刑亦屬妥適，原審檢察官爰
    引告訴人之理由，主張原審量刑過輕等情上訴，均無理由，
    應予駁回。另被告上訴部分，則業經被告於99年12月14日本
    院審理時，已撤回上訴（見本院三卷第37頁），附此敘明。
據上論斷，應依刑事訴訟法第299 條第1 項前段、第455 條之1
第1 項、第3 項、第368 條，判決如主文。
本案經檢察官童志曜到庭執行職務。
中    華    民    國    99    年    12    月    28    日
                  刑事第二庭    審判長法  官
                                      法  官
                                      法  官  

附表：
┌──┬────────┬───────────────┐
│編號│時間            │地點                          │
├──┼────────┼───────────────┤
│1   │98年5月11日某時 │設於高雄市○○路與大連街口之「│
│    │                │佳宏飯店」房間內              │
├──┼────────┼───────────────┤
│2   │98年6月4日某時  │同上                          │
│    │                │                              │
├──┼────────┼───────────────┤
│3   │98年7月2日某時  │同上                          │
│    │                │                              │
├──┼────────┼───────────────┤
│4   │98年7月16日某時 │同上                          │
│    │                │                              │
├──┼────────┼───────────────┤
│5   │98年10月8日某時 │同上                          │
│    │                │                              │
├──┼────────┼───────────────┤
│6   │98年11月18日某時│高雄市楠梓區「加州汽車旅館」房│
│    │                │間內                          │
├──┼────────┼───────────────┤
│7   │98年12月3日某時 │蘇明籐位於高雄市○○區○○街68│
│    │                │號4樓之居所內                 │
└──┴────────┴───────────────┘    
附錄本罪論罪科刑法條
中華民國刑法第239條
（通姦罪）
有配偶而與人通姦者，處 1 年以下有期徒刑。其相姦者亦同。

司法院資訊處製作；財團法人民間司法改革基金會備份。
